【裁判字號】    99,審交訴,11
【裁判日期】    990416
【裁判案由】    業務過失致死
【裁判全文】
臺灣桃園地方法院刑事判決            99年度審交訴字第11號
公  訴  人  臺灣桃園地方法院檢察署檢察官
被      告  甲○○
上列被告因業務過失致死案件，經檢察官提起公訴（98年度偵字
第26602 號），嗣於本院準備程序進行中，被告就被訴事實為有
罪之陳述，經本院告知簡式審判程序意旨，並聽取公訴人及被告
之意見後，本院合議庭裁定改由受命法官獨任依簡式審判程序審
理，並判決如下：
    主  文
甲○○從事業務之人，因業務上之過失致人於死，處有期徒刑陸
月，如易科罰金，以新臺幣壹仟元折算壹日。
    事  實
一、甲○○係址設桃園縣平鎮市○○街7 巷22弄11號1 樓洪偉快
    餐店之員工，平日除協助處理店內餐飲事務外，亦負責駕駛
    自用小客貨車外送便當，係從事駕駛業務之人。甲○○於民
    國98年10月5 日上午11時50分許，駕駛牌照號碼為JF-2679
    號（起訴書誤載為FJ-2679 號，本院應予更正）之自用小客
    貨車外送便當途中，沿桃園縣龍潭鄉○○路由西向東方向行
    駛，於行經中豐路與工一路交叉路口，左轉進入工一路路口
    行人穿越道之前，理應注意車前狀況，隨時採取必要之安全
    措施，且應注意汽車行近行人穿越道前，應減速慢行，遇有
    行人穿越時，無論有無交通警察指揮或號誌指示，均應暫停
    讓行人先行通過，而當時雖天候雨、路面濕潤、但有晨光、
    路面鋪設柏油、無缺陷及障礙物、視距尚屬良好，並無其他
    不能注意之情事，竟疏未注意，而貿然於該路口左轉進入工
    一路後前行，迨見沿中豐路由東向西方向行走於工一路行人
    穿越道之劉梅妹，緊急左偏閃避，然所駕駛之自用小客貨車
    右前車頭仍擦撞到劉梅妹，劉梅妹因而倒地，致生頭部外傷
    併右枕部血腫、嚴重腦挫傷、雙側硬膜下出血、蜘蛛網膜下
    腔出血及顱底骨骨折等傷害，經送醫急救後，仍於同日下午
    5 時30分許不治死亡。又甲○○於肇事後，於有偵查犯罪權
    限之機關未發覺犯罪前，即主動請附近民眾報案，並停留現
    場向據報到場處理之桃園縣政府警察局交通隊龍潭交通小隊
    警員坦承為肇事人，自首接受裁判。
二、案經臺灣桃園地方法院檢察署檢察官據報相驗後簽分偵辦及
    自動檢舉偵查後起訴。
    理  由
一、本案被告甲○○所犯之罪，並非法定刑為死刑、無期徒刑或
    最輕本刑3 年以上有期徒刑之罪，亦非高等法院管轄第一審
    之案件，而被告於準備程序中就被訴事實已為有罪之陳述，
    經本院告知簡式審判程序之旨，並聽取公訴人及被告之意見
    後，本院合議庭乃依刑事訴訟法第273 條之1 第1 項規定，
    裁定由受命法官獨任進行簡式審判程序，合先敘明。
二、上揭犯罪事實，業據被告甲○○於警詢、偵查及本院準備程
    序時均坦承不諱，核與目擊證人潘春琪於警詢時之證述情節
    相符，復有告訴人即被害人家屬乙○○於警詢、偵查時之指
    述及道路交通事故現場圖、道路交通事故調查報告表(一)(二)各
    1 份、事故現場照片10張附卷可稽，足認被告自白與事實相
    符，可以採信。而被害人劉梅妹因本件車禍受有上開事實欄
    所載之傷害，送醫急救後因顱底骨折、出血併腦挫傷而不治
    死亡，亦有國軍桃園總醫院附設民眾診療服務處診斷證明書
    、檢察官相驗筆錄、臺灣桃園地方法院檢察署相驗屍體證明
    書、檢驗報告書、檢察官相驗報告書各1 份及相驗照片7 張
    附卷可稽。按「汽車行駛時，駕駛人應注意車前狀況及兩車
    併行之間隔，並隨時採取必要之安全措施。」「汽車行經行
    人穿越道，遇有行人穿越時，無論有無交通指揮人員指揮或
    號誌指示，均應暫停讓行人先行通過。」道路交通安全規則
    第94條第3 項、第103 條第2 項分別定有明文。再者，被告
    甲○○平日負責駕駛自用小客貨車外送洪偉快餐店之便當，
    係從事駕駛業務之人，亦據被告於警詢及偵查時陳明在卷，
    並有洪偉快餐店員工職務證明書及牌照號碼JF-2679 號自用
    小客貨車行車執照影本各1 份在卷可佐，其駕駛前開自用小
    客貨車自應注意上述道路交通安全規定，而被告甲○○肇事
    當時雖天候雨、路面濕潤、但有晨光、路面鋪設柏油、無缺
    陷及障礙物、視距尚屬良好，並無其他不能注意之情事，竟
    疏未注意車前狀況及禮讓行人先行，而造成被害人劉梅妹死
    亡之結果，其有過失甚明，又被害人劉梅妹之死亡顯係因本
    件車禍事故所致，二者間具有相當因果關係。綜上，本件事
    證明確，被告犯行已堪認定，應依法論罪科刑。
三、查被告甲○○案發時係從事駕駛業務之人，已如前述，核其
    所為，係犯刑法第276 條第2 項之業務過失致死罪。按汽車
    駕駛人行經行人穿越道未依規定讓行人優先通行，因而致人
    死亡，依法應負刑事責任者，加重其刑至二分之一，道路交
    通管理處罰條例第86條第1 項定有明文，被告甲○○行經行
    人穿越道未依規定讓行人優先通行，因而致人死亡，自應依
    道路交通管理處罰條例第86條第1 項加重其刑至二分之一；
    另被告於肇事後，於有偵查犯罪權限之機關未發覺犯罪前，
    即主動請附近民眾報案，並停留現場向據報到場處理之桃園
    縣政府警察局交通隊龍潭交通小隊警員坦承為肇事人，此有
    桃園縣政府警察局道路交通事故肇事人自首情形紀錄表1 紙
    在卷可稽，係對於尚未發覺之犯罪自首而受裁判，爰依刑法
    第62條前段規定減輕其刑；又被告同時有刑之加重及減刑事
    由，依法應先加後減之。爰審酌被告之素行、智識程度、本
    案導致被害人劉梅妹死亡之嚴重結果，造成被害人家屬難以
    彌補之傷痛，且未與被害人家屬達成和解賠償其損害，及其
    犯後坦承犯行、態度尚佳等一切情狀，量處如主文所示之刑
    ，並諭知易科罰金之折算標準，以示懲儆。
據上論斷，應依刑事訴訟法第273 條之1 第1 項、第299 條第1
項前段，刑法第276 條第2 項、第62條前段、第41條第1 項前段
，道路交通管理處罰條例第86條第1 項，刑法施行法第1 條之1
第1 項、第2 項前段，判決如主文。
本案經檢察官黃怡菁到庭執行職務。
中    華    民    國    99    年    4     月    16    日
                        刑事庭  法  官  鍾雅蘭
以上正本證明與原本無異。
如不服本判決，應於判決送達後10日內向本院提出上訴狀（應附
繕本），其未敘述上訴理由者，應於上訴期間屆滿後20日內補提
理由書狀於本院，上訴於臺灣高等法院。
                                書記官  何伊羚
中    華    民    國    99    年    4     月    16    日
附錄本案論罪科刑法條：
中華民國刑法第276條
因過失致人於死者，處2 年以下有期徒刑、拘役或2 千元以下罰
金。
從事業務之人，因業務上之過失犯前項之罪者，處5 年以下有期
徒刑或拘役，得併科3 千元以下罰金。

司法院資訊處製作；財團法人民間司法改革基金會備份。
